【裁判字號】    97,易,1229
【裁判日期】    970821
【裁判案由】    家庭暴力防治法
【裁判全文】
臺灣臺南地方法院刑事判決              97年度易字第1229號
公  訴  人  臺灣台南地方法院檢察署檢察官
被      告  甲○○
上列被告因違反家庭暴力防治法案件，經檢察官提起公訴（97年
度偵字第7439號），經本院獨任審理並判決如下：
    主  文
甲○○違反法院依家庭暴力防治法第十四條第一項所為之禁止騷
擾之行為之民事通常保護令裁定，處拘役參拾日，如易科罰金，
以新臺幣壹仟元折算壹日。
    事  實
一、甲○○與丙○○係夫妻關係，2人間為家庭暴力防治法第3條
    第1款所定之家庭成員。甲○○於民國97年2月12日，經臺灣
    臺南地方法院以96年度家護字第706 號民事通常保護令，裁
    定甲○○不得對丙○○實施身體或精神上不法侵害之行為、
    不得對丙○○為騷擾行為，有效期間為1 年。詎甲○○收受
    上開民事通常保護令，並知悉保護令之內容後，竟基於違反
    保護令之犯意，於97年5月11日下午6時30分許，在其臺南市
    ○區○○街235巷21號4樓之8 住處，因丙○○與莊孟翰觀看
    電視音量過於大聲，即對丙○○喊稱「你是死人斷手斷腳，
    不會把電視關小聲點」，並在與莊孟翰發生爭執後，對丙○
    ○及莊孟翰咆哮、以三字經辱罵丙○○，對丙○○實施精神
    上不法侵害之騷擾行為。
二、案經丙○○訴由臺南市警察局第一分局報請臺灣臺南地方法
    院檢察署檢察官偵查起訴。
    理  由
一、訊據被告甲○○固不否認其於97年5月11日下午6時30分許，
    在其臺南市○區○○街235巷21號4樓之8 住處，因告訴人丙
    ○○與證人莊孟翰觀看電視音量過於大聲，而與證人莊孟翰
    發生爭執等情，惟矢口否認有何違反保護令之犯行，辯稱：
    其未收到96年度家護字第706 號民事通常保護令，臺灣臺南
    地方法院96年度家護字第706 號民事通常保護令送達證書上
    之印文不是其蓋的，其沒有罵丙○○，其當時是跟他兒子莊
    孟翰吵架，其沒有罵三字經云云。經查：
  (一)被告甲○○於97年5月11日下午6時30分許，在其臺南市○區
    ○○街235巷21號4樓之8 住處，因告訴人丙○○與證人莊孟
    翰觀看電視音量過於大聲，而與證人莊孟翰發生爭執等情，
    業據被告供述在卷，核與證人即告訴人丙○○、證人莊孟翰
    、證人即到場處理之臺南市警察局第一分局德高派出所警員
    徐東震、楊英舉分別於警詢、偵查中所為之證述相符，且有
    證人即到場處理之臺南市警察局第一分局德高派出所警員徐
    東震所製作之職務報告書、臺南市警察局第一分局保護令執
    行記錄表、本院96年度家護字第706 號民事通常保護令送達
    證書、臺灣臺南地方法院檢察署勘驗筆錄各一份在卷可參，
    是此部分之事實堪已認定。
  (二)在場證人即被害人丙○○於警詢時證稱：「（於何時? 何地
    ? 發生何事，請詳述之?）於97年5月1下午6時30分許，在住
    家臺南市○區○○街235巷21號4樓之8 。甲○○下班回到家
    在浴室洗澡，當時我在看電視，甲○○很大聲對我喊說『你
    是死人斷手斷腳是不是，把聲音關小聲點』，甲○○浴室出
    來就先罵我兒子莊孟翰，罵完後就很大聲對我咆哮，我覺得
    心生畏懼，使我精神上感到很不安」等語（見警卷頁4-5）
    。
  (三)在場證人即被害人丙○○於偵查時具結證稱：「〔97年2 月
    12 日（應為97年5月11日）當天發生何事? 〕當天甲○○回
    來在罵我兒子跟我，說死光光跟斷手腳這些話。應該說是我
    們聽到他罵這些話，但不知道他到底在罵誰，警察來了他還
    是很大聲的嚷，很大聲的罵，而且是甲○○自己報警的。我
    只記得他很大聲一直罵，我怕得一直發抖，內容不太記得，
    只記得有三字經」等語（見偵查卷頁30）。
  (四)在場證人莊孟翰於警詢時證稱：「（你於何時、何地，目擊
    聽見何事? 請詳述?）我於97年5月11日下午6 時30分許，在
    台南市○區○○街235巷21號4樓之8 ，我父親甲○○先是罵
    我，又聽見我父親大聲辱罵我母親，致使我母親心生畏懼，
    而報案請求警方前往處理」、「（你有無聽見你父親辱罵你
    母親之言詞，內容為何？）我父親在浴室時先罵我母親『你
    是死人，斷手斷腳』種種之類。出浴室後，父親看見我和我
    母親在書寫離婚協議書時，便又開始辱罵我母親是在「偽造
    文書」並出言恐嚇我母親要先還他錢後才要離婚，便開始大
    聲咆哮，直到警方前來處理時，才停止咆哮」、「（警方前
    往處理，是由何人報案的？）是由我父親打電話報案的，因
    為父親與母親在爭吵當中，我站在兩人中間，因要制止我父
    親出手毆打母親，所以一不小心出手將父親推開，導致父親
    跌倒，所以我父親一起身後便說他腦震盪，要告我重傷害，
    便拿起電話報案」等語（見警卷頁6-8）。
  (五)在場證人莊孟翰於偵查時具結證稱：「〔97年2 月12日（應
    是97年5 月11日）當天發生經過？〕甲○○在浴室洗澡就罵
    說死人斷手斷腳，洗完澡出來我就跟他發生爭吵，過程中間
    我推倒他，他跌倒就說他腦震盪要叫警察，他就自己報警，
    在警察來之前，我在客廳教我媽寫離婚協議書時，甲○○一
    直咆哮，我就用錄音筆錄了片段，警察來了之後甲○○還時
    有咆哮，我也有錄片段，內容我們不清楚，只知道是很大聲
    罵」等語（見偵查卷頁30-31）。
  (六)證人即到場處理之臺南市警察局第一分局德高派出所警員徐
    東震於偵查中具結證稱：「我們接獲勤務中心通報，進入他
    們家中，甲○○好像從臥室出來並打赤膊，出來時很大聲用
    三字經罵丙○○，丙○○就拿一張保護令出來給我看，我馬
    上撥打113家暴中心，詢問該情形是否有違反保護令」、「
    （甲○○有沒有說要對丙○○怎樣?）沒有，只有用三字經
    罵他」等語（見偵查卷頁30）。
  (七)證人即到場處理之臺南市警察局第一分局德高派出所警員楊
    英舉於偵查中具結證稱：「（當天處理經過情形？）當天因
    為有民眾報案，受理報案之後前往現場，我沒有詳細看民眾
    報案不曉得是誰報案。到現場之後聽到甲○○大聲罵他們家
    裡的人，是在罵他老婆丙○○，甲○○就是很大聲咆哮，他
    說話的內容我沒有很清楚記憶，只知道他情緒不好很大聲咆
    哮，但我沒有記憶他罵的內容，當時丙○○有受到驚嚇的樣
    子跟表情」等語（見偵查卷頁41-42）。
  (八)茲參酌上開證人即告訴人丙○○、證人莊孟翰、證人即到場
    處理之臺南市警察局第一分局德高派出所警員徐東震、楊英
    舉分別於警詢、偵查中所為之證述，互核相符，並參諸被告
    甲○○與證人即告訴人丙○○、證人莊孟翰、徐東震、楊英
    舉間並無仇恨，證人即告訴人丙○○、證人莊孟翰、徐東震
    、楊英舉並無挾怨報復之可能，渠等證詞應可採信。另參酌
    證人即到場處理之臺南市警察局第一分局德高派出所警員徐
    東震所提出之現場錄音譯文內容為「父親（即被告甲○○）
    ：你爸出來阿! 你要怎樣? 笑你不敢，有種你就打下去阿!
    畜牲」等情及職務報告內容為「嫌疑人甲○○從房間走出客
    廳並對其妻子丙○○大聲咆哮並辱罵，……，當時嫌疑人甲
    ○○正在對聲請人（即丙○○）大聲咆哮，警方詢問聲請人
    是否感到心生畏懼，聲請人向警方稱她現在相當害怕，精神
    上受不了，……」等情，有台南是警察局第一分局德高派出
    所警員徐東震所提出之現場錄音譯文及職務報告各一份在卷
    可參，又參酌台灣台南地方法院檢察署勘驗證人莊孟翰所提
    出之現場錄音光碟，其勘驗結果為「錄音內容中除『畜牲』
    外，未聽到錄有被告甲○○辱罵三字經之言語，惟被告錄音
    全程均以大聲咆哮方式說話」等情，有臺灣臺南地方法院檢
    察署勘驗筆錄一份在卷可參。綜上所述，可知被告於97年5
    月11日下午6 時30分許，在其臺南市○區○○街235巷21號4
    樓之8 住處，確係因證人即告訴人丙○○與證人莊孟翰觀看
    電視音量過於大聲，即對證人即告訴人丙○○喊稱「你是死
    人斷手斷腳，不會把電視關小聲點」，並在與證人莊孟翰發
    生爭執後，對丙○○及莊孟翰咆哮、以三字經辱罵證人即告
    訴人丙○○，是被告辯稱其沒有罵丙○○，其當時是跟他兒
    子莊孟翰吵架，其沒有罵三字經云云，顯係卸責之詞，洵不
    足採。
  (九)又被告辯稱其未收到96年度家護字第706 號民事通常保護令
    ，臺灣臺南地方法院96年度家護字第706 號民事通常保護令
    送達證書上之印文不是其蓋的云云。經查：
    1.證人即執行送達本院96年度家護字第706 號民事通常保護
      令之臺南市警察局第一分局德高派出所警員徐東震於偵查
      中具結證稱：「（你有無執行本件家庭保護令送達？）有
      」、「〔（提示執行記錄表）上面記載『稱以工作為由沒
      時間領簽』是什麼意思？〕是我當時執行的時候，我先打
      電話給丙○○，他告知我甲○○的電話，我打電話給甲○
      ○，叫他過去派出所領保護令，他說他在上班沒空，就馬
      上掛我電話，於是我又打了一次……」、「（你有無告知
      甲○○保護令內容?）有，我當時對他宣讀內容，我宣讀
      到一半，他就掛我電話，然後我第二次再打給他，跟他說
      這保護令很重要，要他過來領，他就說現在上班沒空，等
      有空再過來。第一次我宣讀到一半被他掛電話，第二次也
      沒機會宣讀內容」、「（你宣讀的內容告知到什麼程度?
      ）我們家暴官交付文件給我的時候裡面還附有一張文，我
      是按照文的內容宣讀。我要依「分局保護令執行記錄表」
      告知他禁止對被害人實施家庭暴力，我依照執行項目宣讀
      ，我唸沒幾個字他就掛我電話」等語（見偵查卷頁29-30
      ）。
    2.被告於偵查中供稱：「（是否有收到臺灣臺南地方法院96
      年度家護字第706號保護令?）我沒有收到，我也不知道保
      護令的內容，因為我沒有看過。只有一次警察打電話給我
      說，我的保護令下來了……」等語（見偵查卷頁8 ）；又
      於本院審理時供稱：「（有無收到保護令？）我知道她有
      去聲請保護令，可是我沒有收到」等語（見院卷頁13）。
    3.茲參酌上開證人即執行送達本院96年度家護字第706 號民
      事通常保護令之臺南市警察局第一分局德高派出所警員徐
      東震及被告分別於偵查中所為之證述及供述，互核相符，
      另參酌被告於96年12月6 日已親自收受聲請人丙○○向本
      院聲請核發暫時保護令之聲請狀繕本一件及被告於97年2
      月19日亦親自收受本院96年度家護字第706號通常保護令
      一件，其內均有被告甲○○本人蓋章於其上，有本院送達
      證書各一份在卷可參。綜上所查，被告既已於96年12月6
      日收受告訴人丙○○向本院聲請核發暫時保護令之聲請狀
      繕本一件，且亦於97年2 月19日收受本院96年度家護字第
      706號通常保護令一件，是被告確已於97年2月19日知悉本
      院96年度家護字第706 號通常保護令之內容。故被告辯稱
      臺灣臺南地方法院96年度家護字第706 號民事通常保護令
      送達證書上之印文不是其蓋的、其未收到96年度家護字第
      706號民事通常保護令云云，顯係卸責之詞，洵不足採。
  (十)綜上所查，被告之犯行事證明確，應依法論科。
二、論罪科刑：
    按家庭暴力者，謂家庭成員間實施身體或精神上不法侵害之
    行為；復按家庭暴力罪者，謂家庭成員間故意實施家庭暴力
    行為而成立其他法律所規定之犯罪；又稱「騷擾」者，謂任
    何打擾、警告、嘲弄或辱罵他人之言語、動作或製造使人心
    生畏怖情境之行為之犯罪，家庭暴力防治法第2條第1款、第
    2款、第3款分別定有明文。查本件被害人丙○○與被告係夫
    妻關係，乃為家庭暴力防治法第3條第1款所規定之家庭成員
    關係。再查，本院曾以通常保護令（96年度家護字第706 號
    ）裁定禁止被告對被害人實施身體或精神上不法侵害之行為
    、不得為騷擾之行為，保護令有效期間為1 年。被告明知上
    開保護令之內容，仍基於違反保護令之犯意，於97年5 月11
    日下午6時30分許，在其臺南市○區○○街235巷21號4樓之8
    住處，對被害人丙○○喊稱「你是死人斷手斷腳，不會把電
    視關小聲點」，並在與證人莊孟翰發生爭執後，對被害人丙
    ○○及證人莊孟翰咆哮、以三字經辱罵被害人丙○○，以此
    方式直接騷擾被害人及對被害人實施精神上之不法侵害。核
    被告所為，係犯家庭暴力防治法第61條第2 款之違反保護令
    罪。爰審酌被告不能恪遵法院所發之通常保護令，欠缺法紀
    觀念，被告犯後未能坦承犯罪，態度難謂良好等一切情狀，
    量處如主文所示之刑，並諭知如易科罰金之折算標準，以資
    懲儆。
據上論斷，應依刑事訴訟法第299第1項前段，家庭暴力防治法第
61條第2款，刑法第11條前段、第41條第1項前段，刑法施行法第
1條之1，判決如主文。
本案經檢察官乙○○到庭執行職務。
中    華    民    國    97    年    8    月    21    日
                  刑事第二庭    法  官  蘇義洲
以上正本證明與原本無異。
如不服本判決，應於收受本判後10日內，向本院提出上訴書狀，
並應敘述具體理由。如未敘述上訴理由者，應於上訴期間屆滿後
20 日內向本院補提理由書狀（均須按他造當事人之人數附繕本
）「切勿逕送上級法院」。
                                書記官  張宜柔
中    華    民    國    97    年    8    月    21    日
附錄法條
家庭暴力防治法第61條
違反法院依第十四條第一項、第十六條第三項所為之下列裁定者
，為本法所稱違反保護令罪，處三年以下有期徒刑、拘役或科或
併科新臺幣十萬元以下罰金：
一、禁止實施家庭暴力。
二、禁止騷擾、接觸、跟蹤、通話、通信或其他非必要之聯絡行
    為。
三、遷出住居所。
四、遠離住居所、工作場所、學校或其他特定場所。
五、完成加害人處遇計畫。


司法院資訊處製作；財團法人民間司法改革基金會備份。
